臺灣臺北地方法院刑事判決　　　　　　　　　　　　　九十三年度訴字第五六九號
　　公　訴　人　臺灣臺北地方法院檢察署檢察官
　　被　　　告　乙○○
　　選任辯護人　林耀立律師
右列被告因強盜等案件，經檢察官提起公訴（九十三年度偵字第六七０九號），甲○
判決如左：
    主  文
乙○○意圖為自己不法之所有，於夜間侵入住宅，以強暴，至使不能抗拒，而取他人
之物，累犯，處有期徒刑柒年貳月。
    事  實
一、乙○○前於民國八十一年間，因肅清煙毒條例等案件，經臺灣高等法院高雄分院
    以八十一年上訴字第二二一號刑事判決判處有期徒刑二年六月確定，並於八十二
    年三月二十五日發監執行，復因肅清煙毒條例案件，經臺灣臺南地方法院以八十
    二年重訴字第六號刑事判決判處有期徒刑三年四月確定，再因麻醉藥品管理條例
    案件，經臺灣高等法院高雄分院以八十二年上訴字第一四二四號刑事判決判處有
    期徒刑一年四月確定，而接續執行，並於八十五年三月十二日假釋出獄，且於八
    十八年八月二十二日假釋期滿未經撤銷而以已執行論。而乙○○於九十三年二月
    十五日下午十時許，至臺北市中山區○○○路○段一八之三號十一樓訪友，適
    該樓之十五住戶丙○○搭乘電梯返回住宅後，發現其住處電源跳電而致電燈不亮
    ，丙○○隨即至該樓之電源總開關處察看，乙○○見狀即上前協助，丙○○乃誤
    認乙○○為同大樓住戶，詎當丙○○打開電源後，欲進入住處時，乙○○竟認有
    機可趁，乃基於加重強盜之犯意，徒手自丙○○背後強拉其進入屋內，丙○○受
    驚即大喊「拜託不要」，二人並於住處門口發生拉扯，然因丙○○力氣不敵乙○
    ○，乙○○乃以將丙○○拉入之方式而於夜間侵入丙○○住宅，乙○○並以左手
    摀住丙○○嘴巴，再將其推倒並壓制在床上，用棉被蓋住丙○○使其無法呼救，
    並以在電源總開關處隨手取得之棉布矇住丙○○眼睛，再以膠帶封住嘴巴，復以
    繩子綑綁雙手，至使丙○○不能抗拒後，動手翻開丙○○皮包察看其證件，並取
    去冰箱內之仙草蜜二罐飲用，再詢問私人生活、職業等問題後，始將丙○○嘴巴
    膠帶撕開，二小時後，復因丙○○欲上廁所，乙○○始解開丙○○被綑綁之雙手
    ，乙○○前後停留於丙○○住處約六小時，乙○○並於離去前自丙○○皮包取去
    現金新台幣（下同）三千元，始於翌日上午四時許離去，嗣經丙○○報警，經由
    警方至現場採集證物及指紋比對後循線查悉乙○○涉案，嗣於同年三月三十日下
    午九時三十分，在臺北縣淡水鎮○○街拘捕乙○○到案。
二、案經臺北市政府警察局中山分局報告臺灣臺北地方法院檢察署檢察官偵查起訴。
    理  由
一、訊據被告乙○○雖坦承曾於前揭時地未經丙○○同意而進入丙○○住宅，並曾以
    棉布、膠帶及繩子等物綑綁丙○○，及自行取用住宅冰箱內飲料，且於離去前由
    丙○○皮包內取走三千元現金，然矢口否認有何加重強盜犯行，並辯稱：伊無強
    盜犯意，伊只是想與丙○○聊天，且與丙○○聊天的過程中，丙○○同意借伊三
    千元，伊有向丙○○表示伊會還錢，伊知道有犯錯，但由伊前後在丙○○住處停
    留約六小時的經過，可以證明所犯並非強盜罪，請求依妨害自由罪判處有期徒刑
    一年云云。甲○經查：被告前揭犯行，業據被告坦承於夜間侵入住宅並綑綁被害
    人而取去財物之經過在卷，且證人丙○○亦到庭就被害經過證述：「（九十三年
    ）二月十五日當天晚上十點左右，我回家，發現我家電燈不亮，我發現其他住戶
    的電燈都有亮，只有我的沒有，我就到電梯間檢查開關，當我在檢查開關的時候
    ，看到電梯旁有人，我問他（即被告）是否是住戶，他回答是，然後走過來，我
    當時認為他是好心要過來檢查電燈，我發現所有的開關只有一個往下，經過把開
    關往上搬後，我回房間發現電燈亮了，被告跟在我後面走過來，在房間門口的時
    候，被告用雙手將我往房間裡面拉，是拉我的手，我在門口與被告發生拉扯，當
    時我很緊張，所以我就大叫，我說『不要、拜託不要』，當時我很緊張，叫的很
    大聲，被告用手摀住我的嘴，因為被告力氣比我大，所以還是把我拉進房間，被
    告後來就用紗布把我的眼睛矇住，用繩子綁住我雙手手腕，用透明寬的封箱膠帶
    貼住我嘴巴，被告叫我不要緊張，並翻閱我的皮包，看我的證件，問我話，想要
    與我交談，被告問我的姓名等，然後被告把我嘴上的膠帶撕開對我講話，被告問
    我的生活狀況，為何一個人住，然後說他可以對陌生人說話，接著講他自己的一
    些事情給我聽，後來被告有去冰箱拿飲料，然後在我屋內活動，並且有解開我的
    雙手，問我要不要上廁所，並問我是否要拿開摀住我眼睛的紗布，我說不要，我
    不希望看見被告的面貌，前後被告在我屋內停留大約六個小時，被告在翻我皮包
    時，我不知道他拿走什麼東西，直到被告走後，我才知道我皮包內現金短少。被
    告在我屋內時，有一直對我說話，大部分都是被告在說話‧‧‧‧被告進我屋內
    後，我有告訴被告，你要什麼東西，就自己拿去，因為當時我希望被告能夠早一
    點離開，當時因為不認識被告，心生害怕，所以才會告訴被告，如果你要什麼東
    西，就自己拿。事後查閱皮包時，發現我只有短少現金，其他東西都在‧‧‧‧
    被告有說他在跑路，我印象中沒有聽到被告說要借錢‧‧‧‧被告的姐姐拿了三
    千元來還給我，這是九十三年四月份的事，因為我有聽我新生北路住處的管理員
    說，有人去那裡找我，要還東西給我，後來是被告的姐姐在大樓等我，遇到我時
    ，要還我錢，我當時說不用還給我，但是被告的姐姐堅持要還給我，所以我還是
    收下來，但是這錢我捐給慈善機構‧‧‧‧被告將我拉進屋內時，被告先用手摀
    ，被告先矇住我的眼睛，再綁我的手，再貼我嘴巴，時間應該都差不多，可是我
    不知道這些工具是從何而來。我記得是連貫且很短的時間，但正確時間我不確定
    。當我被被告矇住眼睛，綁手，貼住嘴巴後，被告就去開冰箱拿飲料來喝」等語
    綦詳（見甲○卷第三九至四三頁），甲○審酌被告係未經丙○○同意而以有形物
    理力之強暴方式制服丙○○而於夜間侵入其住宅，且被告旋以棉布矇眼、膠帶貼
    嘴與以繩子綑綁丙○○，從而丙○○顯已達不能抗拒之程度，故被告於綑綁丙○
    ○後，取用飲料及取去丙○○皮包內現金三千元，即屬加重強盜犯行，且參酌丙
    ○○前揭證詞，丙○○係在被告離去後乃察看皮包內之財物，方察覺短少現金三
    千元，可知被告與丙○○間並無借款情事，再者，被告在被害人住處前後停留之
    時間雖長達約六小時，然被告於犯案地點停留之時間之長短或有無與被害人聊天
    ，均不影響被告行為之法律上評價，且由停留時間及與被害人聊天等情，亦無從
    推論被告並無加重強盜犯意，故被告辯稱伊僅想找人聊天只有妨害自由犯意及是
    向丙○○借錢而非強盜云云，尚非可採，而在丙○○住處之飲料空罐上所採得之
    指紋與被告相符之事實，亦有內政部警政署刑事警察局九十三年二月十八日刑紋
    字第０九三００三八一二七號鑑驗書在卷可稽（見偵卷第二七至三一頁），此外
    ，並有現場照片二十八張附卷得參（見偵卷第五二至六五頁），且有扣案之膠帶
    二捲、棉布一條、繩子一條在卷可資佐證，從而足認被告坦承於夜間侵入住宅綑
    綁丙○○並取去財物之自白確與事實相符，而被告所為並無加重強盜犯意之辯解
    ，尚屬臨訟卸責之詞，要無可取，本件事證明確，被告加重強盜犯行洵堪認定，
    應依法論科。
二、按「強盜罪之內容當然含有使人行無義務之事或妨害人行使權利或剝奪人行動自
    由等妨害自由之性質，強盜罪一經成立，則妨害自由、強制之行為，即已包含在
    內，自無另行成立妨害自由罪名之餘地」（最高法院八十二年度臺上字第四八０
    號判決意旨參照），是查被告於夜間侵入住宅而施強暴，至使丙○○不能抗拒而
    取去財物，核被告所為，係犯強盜而有刑法第三百二十一條第一款之情形，而應
    論以刑法第三百三十條第一項之加重強盜罪。被告有如犯罪事實欄所載之前案及
    執行記錄之事實，有臺灣高等法院被告全國前案紀錄表及刑案資料作業查詢表各
    一件在卷可徵（見甲○卷第六至八頁、偵卷第三七、三八頁），其於受有期徒刑
    執行完畢未滿五年再犯本件有期徒刑以上之罪，為累犯，應依刑法第四十七條規
    定加重其刑。甲○審酌被告年輕力壯，不圖正業，且於夜間侵入被害人住宅強取
    他人財物，並停留近六小時之久，雖無傷人情事，但已嚴重危害社會秩序，強盜
    所得財物價值尚非過鉅，及犯罪後尚知坦承事實經過但否認有加重強盜犯意之態
    度等一切情狀，量處如主文所示之刑，以資懲儆。末查，扣案之膠帶二捲、棉布
    一條、繩子一條均非違禁物，且業據被告供明係於犯案時隨手取得，尚非屬其所
    有之物，自無從併予宣告沒收。至檢察官雖於論告時求處被告有期徒刑九年六月
    ，然甲○審酌被告前揭加重強盜犯行並未傷害被害人身體，且所得財物價值不高
    ，而被告之家屬並已將被害人遭取去之等額現金返還予被害人，是應認以量處如
    主文所示之行為適當，附予敘明。
據上論斷，應依刑事訴訟法第二百九十九條第一項前段，刑法第三百三十條第一項、
第四十七條，判決如主文。
本案經檢察官林良蓉到庭執行職務
中　　　華　　　民　　　國　　九十三　　年　　　六　　　月　　 三十 　　日
                                    臺灣臺北地方法院刑事第十庭
                                          審判長  法  官  廖紋妤
                                                  法  官  蔡世祺
                                                  法  官  劉煌基
右正本證明與原本無異。
如不服本判決，應於判決送達後十日內向甲○提出上訴狀（應抄附繕本）。告訴人或
被害人如對於本判決不服者，應具備理由請求檢察官上訴，其上訴期間之計算係以檢
察官收受判決正本之日期為準。
                                                  書記官  林妙穗
中　　　華　　　民　　　國　　九十三　　年　　　六　　　月　　 三十 　　日
附錄論罪法條：
中華民國刑法第三百三十條第一項
犯強盜罪而有第三百二十一條第一項各款情形之一者，處七年以上有期徒刑。
中華民國刑法第三百二十一條第一項
犯竊盜罪而有左列情形之一者，處六月以上、五年以下有期徒刑：
一  於夜間侵入住宅或有人居住之建築物、船艦或隱匿其內而犯之者。
二  毀越門扇、牆垣或其他安全設備而犯之者。
三  攜帶兇器而犯之者。
四  結夥三人以上而犯之者。
五  乘火災、水災或其他災害之際而犯之者。
六  在車站或埠頭而犯之者。
